最高法院刑事判決　　　　　　一○○年度台上字第三八○一號
上　訴　人　吳惠茹
選任辯護人　賈俊益律師 
上列上訴人因偽造文書案件，不服台灣高等法院高雄分院中華民
國一○○年四月十四日第二審判決（九十九年度上訴字第一二六
五號，起訴案號：台灣高雄地方法院檢察署九十八年度偵字第二
二四四九號），提起上訴，本院判決如下：
    主  文
上訴駁回。
    理  由
按刑事訴訟法第三百七十七條規定，上訴於第三審法院，非以判
決違背法令為理由，不得為之。是提起第三審上訴，應以原判決
違背法令為理由，係屬法定要件。如果上訴理由書狀並未依據卷
內訴訟資料，具體指摘原判決不適用何種法則或如何適用不當，
或所指摘原判決違法情事，顯與法律規定得為第三審上訴理由之
違法情形，不相適合時，均應認其上訴為違背法律上之程式，予
以駁回。本件原判決維持第一審論處上訴人吳惠茹共同犯行使偽
造私文書罪刑及予以減刑之判決，駁回其在第二審之上訴。已詳
敘認定犯罪事實之依據及憑以認定之理由。並對如何認定：上訴
人否認犯罪所執之辯解，不足採取；上訴人為符合中國信託商業
銀行北高雄分行（下稱中信銀行）所要求「理財專員為客戶進行
投資前，客戶必須每隔一年重新填寫投資風險建議書」之規定，
而未經告訴人劉慧美之同意，即由不詳姓名之人偽簽劉慧美之署
名並填寫民國九十六年四月十八日之「投資人風險屬性分析及資
產配置建議書」（下稱投資風險建議書）後，再由上訴人將勾選
之內容鍵入電腦，以符合中信銀行之內部作業要求；依內政部警
政署刑事警察局九十八年五月二十二日刑鑑字第0980054089號鑑
定書、法務部調查局九十八年十一月五日調科貳字第0980056048
0 號函等鑑定之結果，上開投資風險建議書上「劉慧美」之簽名
，確非劉慧美之筆跡，而係「描摹」之字跡；雖上述鑑定結果亦
認不能證明係上訴人之筆跡，但應係上訴人與不詳姓名之人共同
為之，自不能推翻本案事證而為有利上訴人之認定；上訴人有行
使上開偽造劉慧美簽署之投資風險建議書之動機；皆已依據卷內
資料予以指駁及說明，從形式上觀察，原判決並無足以影響判決
結果之違法情形存在。查證據之取捨，為事實審法院之職權，倘
其採證認事並不違背證據法則，即不得任意指為違法。又按刑法
第二百十條之偽造文書罪，祇須所偽造之文書有足生損害於公眾
或他人之虞，即足以成立，並非以確有損害事實之發生為構成要
件，依中信銀行九十八年八月六日中信銀字第 0982220160009號
函之說明，投資風險建議書係中信銀行評估投資者投資類型屬性
之調查，以了解客戶對於投資產品波動（風險）之承受能力，並
作為推介及建議客戶投資組合之用（見偵查卷第三至四頁），既
與投資人風險承受度之評估及銀行推介產品有關，倘未經銀行之
執行人員依規定確實為投資人評估，並會知投資人，自有生損害
於該銀行及該投資人之虞。原判決認定上訴人在投資風險建議書
偽造劉慧美之簽署，足以生損害於劉慧美及中信銀行對客戶風險
屬性評估之正確性，自屬有憑，雖未詳述其所依據之理由，不無
疏漏，但既於判決結果不生影響，自不能執以指摘資為適法之第
三審上訴理由。上訴意旨未依據卷證資料，具體指摘原判決如何
違背法令，置原判決之明白論斷於不顧，仍持原判決已說明理由
而捨棄不採之陳詞辯解，再為事實上之爭辯，並就屬於事實審法
院採證認事職權之行使及於判決結果不生影響之事項，全憑己見
，任意指摘，難謂已符合首揭法定上訴要件。其上訴違背法律上
之程式，應予駁回。
據上論結，應依刑事訴訟法第三百九十五條前段，判決如主文。
中    華    民    國  一○○  年    七    月   十四   日
                      最高法院刑事第十一庭
                          審判長法官  陳  世  淙  
                                法官  陳  東  誥  
                                法官  何  菁  莪  
                                法官  施  俊  堯  
                                法官  王  居  財  
本件正本證明與原本無異
                                      書  記  官  
中    華    民    國  一○○  年    七    月   十八   日
                                                      v